臺灣臺東地方法院刑事判決　　　　　　　94年度簡上字第26號
上　訴　人　臺灣臺東地方法院檢察署檢察
被　　　告　乙○○
上列上訴人因被告妨害兵役案件，不服本院九十四年度東簡字第
三０五號中華民國九十四年八月二十四日所為第一審簡易判決（
聲請簡易判決處刑案號：臺灣臺東地方法院檢察署九十四年度偵
字第一五四０號，及移送併辦（臺灣臺東地方法院檢察署九十四
年度撤緩偵字第三０號），提起上訴，本院管轄第二審之合議庭
判決如下︰
    主  文
原判決撤銷。
乙○○後備軍人意圖避免教育召集，居住處所遷移，無故不依規
定申報，致使教育召集令無法送達，處有期徒刑月，如易科罰
金，以佰元折算壹日。
    事  實
一、乙○○明知其係臺東縣後備司令部列管之後備軍人，原住臺
    東縣臺東市○○路二七０巷四七號，竟意圖避免教育召集，
    於民國八十九年十一月間，自上址遷移住居所至臺東縣臺東
    市○○街二二巷八號，卻無故不依規定申報，致使臺東縣後
    備司令部所發指定乙○○分別應於九十二年八月二十日及九
    十四年三月二十三日，前往臺東縣卑南鄉泰安村三六一號太
    平營區報到之九十二年度精誠二二０二之二號及九十四年度
    博愛二二０四號二次教育召集令均無法送達。
二、案經臺東縣後備司令部移送臺灣臺東地方法院檢察署檢察官
    聲請簡易判決處刑，及臺東縣後備司令部移送臺灣臺東地方
    法院檢察署檢察官偵查後，經緩起訴處分，嗣因撤銷緩起訴
    處分確定，移送併案審理。
    理  由
一、上揭事實，業據被告乙○○於偵查中及本院審理時坦承不諱
    ，核與證人許原豪於偵查中結證情節相符，此外，復有教育
    召集令、教育召集令受領回執、軍人離營轉服預備役報到憑
    證卡、臺東縣警察局臺東分局後備軍人遷出未報行方不明／
    年籍表、臺東縣後備司令部九十四年度教育召集下令（郵遞
    ）實施計畫表、臺東縣後備司令部教育召集令可下令人員清
    冊及中華民國郵政交寄大宗限時掛號／掛號／快捷郵件函件
    存根附卷可稽，足徵被告自白與事實相符。本件事證明確，
    被告犯行洵堪認定，應依法論科。
二、按後備軍人遷移住居所，消極的不依規定申報，雖致二次召
    集令均無法送達，但因其遷移住居所之行為僅有一次，故解
    釋上仍為實質上之一罪。第查，本件被告自搬遷前開戶籍地
    後，即未曾再遷回該處居住，業據被告於本院審理中供述明
    確（見九十四年十一月三日審判筆錄第四頁），是被告於八
    十九年十一月間遷移住所，消極的不依規定申報，固致二次
    教育召集令均無法送達，但因被告遷移住所之行為僅有一次
    ，應係同一不作為犯罪狀態之繼續，實質上仍為一罪，為同
    一案件。因之，核被告所為，係犯妨害兵役治罪條例第十條
    第三項、第一項第三款之罪，應依同條例第六條第一項科刑
    。原審以被告犯行明確，加以論罪科刑，判處被告有期徒刑
    二月，如易科罰金，以三百元折算一日，固非無見，惟原審
    就與公訴人起訴被告妨害兵役之犯罪事實間，具有實質上一
    罪關係之上揭犯罪事實所載之九十二年度精誠二二０二之二
    號教育召集令無法送達部分，因於緩起訴期間，而未及併予
    審理，尚有未洽；又檢察官認二次召集令無法送達，犯罪構
    成要件相同，顯基於概括之犯意反覆為之，為刑法第五十六
    條之連續犯，屬裁判上一罪，而提起上訴，並指摘原判決不
    當，固無理由，然原判決既有上述可議，自應由本院將之撤
    銷改判。爰審酌被告犯罪之動機、目的、手段、二次未參加
    教育召集影響國家兵力動員、犯罪所生危害及犯後坦承犯行
    之態度，並斟酌其前經檢察官為緩起訴處分後，因本案犯罪
    而撤銷原處分等一切情狀，量處如主文所示之刑，並諭知易
    科罰金之折算標準，以資懲儆。
據上論斷，應依刑事訴訟法第四百五十五條之一第三項、第三百
六十九條第一項前段、第三百六十四條、第二百九十九條第一項
前段，妨害兵役治罪條例第十條第三項、第一項第三款、第六條
第一項，刑法第十一條前段、第四十一條第一項前段，罰金罰鍰
提高標準條例第一條前段、第二條，判決如主文。
本案經檢察官甲○○到庭執行職務
中　　華　　民　　國　　94　　年　　11　　月　　17　　日
                  刑事第二庭    審判長法  官  李勝琛
                                      法  官  黃建都
                                      法  官  陳君鳳
以上正本證明與原本無異。
不得上訴。
                                      書記官　張夜明
中　　華　　民　　國　　94　　年　　11　　月　　18　日
妨害兵役治罪條例第10條
後備軍人意圖避免召集處理有下列行為之一者，處一年以下有期
徒刑、拘役或科新臺幣九萬元以下罰金：
一離營歸鄉無故不依規定報到，或重複申報戶籍者。
二  拒絕依規定調查，或體格檢查不到者。
三  居住處所遷移，無故不依規定申報者。
國民兵犯前項第三款之罪者，處六月以下有期徒刑、拘役或科新
臺幣三萬元以下罰金。
後備軍人犯第一項之罪或國民兵犯前項之罪，致使召集令無法送
達者，以意圖避免召集論；分別依第五條或第六條科刑。
妨害兵役治罪條例第6條
意圖避免教育召集或勤務召集，而有下列行為之一者，處三年以
下有期徒刑：
一  捏造免役、除役、轉役或免除召集原因者。
二  毀傷身體者。
三  拒絕接受召集令者。
四  應受召集，無故逾應召期限二日者。
五  使人頂替本人應召者。
無故不參加點閱召集，或意圖避免點閱召集，而有前項第一款至
第三款及第五款行為之一者，處一年以下有期徒刑、拘役或科新
臺幣九萬元以下罰金。
國民兵為避免應召集輔助軍事勤務犯第一項之罪者，處三年以下
有期徒刑。
